臺灣嘉義地方法院刑事判決　　　　　　　100年度訴字第668號
公　訴　人　臺灣嘉義地方法院檢察署檢察官
被　　　告　曹嘉源
指定辯護人　本院公設辯護人　顏玲玲
上列被告因違反毒品危害防制條例案件，經檢察官提起公訴（
100 年度偵字第4852號），本院判決如下：
    主  文
曹嘉源無罪。
    理  由
壹、公訴意旨略以：被告曹嘉源明知海洛因係毒品危害防制條例
    第2 條第2 項第1 款所規定之第一級毒品，不得持有、販賣
    ，竟與某真實姓名、年籍不詳、約30餘歲綽號「壹仔」之成
    年男子，意圖營利，共同基於販賣第一級毒品海洛因之犯意
    聯絡，分別於：(一)、民國97年4 月下旬某日，由「壹仔」持
    用0000000000門號行動電話接獲李長嘉持用0000000000門號
    行動電話來電，表示購買新臺幣（下同）2,000 元之第一級
    毒品海洛因1 包後，即與李長嘉相約在嘉義市○○路與林森
    西路交岔路口處見面，於同日下午5 時許，由曹嘉源騎乘某
    不詳車號之機車至該處，將第一級毒品海洛因1 包交予李長
    嘉，並收取現金2,000 元。(二)、同年5 月10日上午某時，由
    「壹仔」以上開方式接獲李長嘉表示購買500 元之第一級毒
    品海洛因1 包後，即與李長嘉相約在嘉義市○○路與共和路
    交岔路口之南門圓環附近見面，於同日中午12時許，由曹嘉
    源騎乘某不詳車號之機車至該處，將第一級毒品海洛因1 包
    交予李長嘉，並收取現金500元。嗣警方因李長嘉檢舉，於
    同年5月13日下午4時許，在嘉義市南門圓環附近當場埋伏，
    見「壹仔」騎乘某不詳車號之機車搭載曹嘉源，與李長嘉會
    面，並由曹嘉源下車正欲交付2小包第一級毒品海洛因給李
    長嘉時，當場查獲曹嘉源（該次販賣第一級毒品未遂犯行，
    業據臺灣高等法院臺南分院以97年度上訴字第1153號判決判
    處有期徒刑8年確定），「壹仔」則趁隙逃逸。因認被告涉
    犯毒品危害防制條例第4條第1項之販賣第一級毒品罪嫌。
貳、按犯罪事實應依證據認定之，無證據不得認定犯罪事實；不
    能證明被告犯罪者，應諭知無罪之判決；檢察官就被告犯罪
    事實，應負舉證責任，並指出證明之方法，刑事訴訟法第
    154 條第2 項、第301 條第1 項、第161 條第1 項定有明文
    。事實之認定，應憑證據，如未能發現相當證據，或證據不
    足以證明，自不能以推測或擬制之方法，以為裁判基礎；認
    定不利於被告之事實，須依積極證據，苟積極證據就被告有
    罪未達無庸置疑之地步，而不足為不利於被告事實之認定時
    ，即應為有利於被告之認定；檢察官對於起訴之犯罪事實，
    應負提出證據及說服之實質舉證責任，倘其所提出之證據，
    不足為被告有罪之積極證明，或其指出證明之方法，無從說
    服法院以形成被告有罪之心證，基於無罪推定之原則，自應
    為被告無罪判決之諭知，均為最高法院30年上字第816 號、
    40年台上字第86號、92年台上字第128 號判例釋之至明，復
    為刑事妥速審判法第6 條所明定。再施用毒品者，其所稱向
    某人購買之供述，須補強證據以擔保其供述之真實性。良以
    施用毒品者其供述之憑信性本不及於一般人，況施用毒品者
    其供出來源，因而破獲者，法律復規定得減輕其刑，其有為
    偵查機關誘導、或為邀輕典而為不實之陳述之可能，其供述
    之真實性自有合理之懷疑。因之，施用毒品者關於其向某人
    購買毒品之供述，必須補強證據佐證，以擔保其供述之真實
    性，俾貫澈刑事訴訟無罪推定及嚴格證明之基本原則。關於
    毒品施用者其所稱向某人購買毒品之供述，必須補強證據佐
    證，係指毒品購買者之供述縱使並無瑕疵，仍須補強證據佐
    證而言，以擔保其供述之真實性。該所謂補強證據，必須與
    施用毒品者關於相關毒品交易之供述，具有相當程度之關聯
    性，且足使一般人對於施用毒品者之供述無合理之懷疑存在
    ，而得確信其為真實，始足當之（最高法院96年度台上字第
    1029號、94年度台上字第2033號、93年度台上字第6750號判
    決要旨參照）。
參、檢察官認被告曹嘉源涉有毒品危害防制條例第4 條第1 項之
    販賣第一級毒品罪嫌，無非以證人李長嘉於警詢及偵查之供
    述，及其所持用上開手機門號之通聯記錄等，為其論據。訊
    據被告固坦承有於97年5 月13日為警查獲之事實，然堅詞否
    認有何犯行，辯稱：其僅於97年4 月中旬某日及同年5 月13
    日有拿海洛因給李長嘉，本件起訴之時間、地點，其均無與
    李長嘉見面或將海洛因交予李長嘉等語。
肆、按被告以外之人於審判外之陳述，經當事人於審判程序同意
    作為證據，法院審酌該言詞陳述或書面陳述作成時之情況，
    認為適當者，亦得為證據。刑事訴訟法第159 條之5 第1 項
    定有明文。查本件公訴人所提出援引具傳聞性質之言詞或書
    面證據，業於準備程序期日經被告及被告之辯護人均對之明
    白表示同意有證據能力（見本院卷第31頁），於本院審理時
    復逐一提示或告以要旨，並就各該傳聞證據進行辯論，本院
    審酌該等審判外陳述作成當時之過程、內容、功能等情況綜
    合判斷，認均具備合法可信之適當性保障，無顯不可信之情
    況，採納該等傳聞證據，均無礙被告與辯護人等於程序上之
    彈劾詰問權利，認上開傳聞證據具備證據能力，得採為認定
    事實之基礎；又法院審理之結果，認為不能證明被告犯罪，
    而為無罪之諭知，即無刑事訴訟法第154 條第2 項所謂「應
    依證據認定」之犯罪事實之存在。因此，同法第308 條前段
    規定，無罪之判決書只須記載主文及理由。而其理由之論敘
    ，僅須與卷存證據資料相符，且與經驗法則、論理法則無違
    即可，所使用之證據亦不以具有證據能力者為限，即使不具
    證據能力之傳聞證據，亦非不得資為彈劾證據使用。故無罪
    之判決書，就傳聞證據是否例外具有證據能力，本無須於理
    由內論敘說明（最高法院100 年度台上字第2980號判決參照
    ），均合先說明。
伍、檢察官認被告涉有於起訴書所載之時間、地點販賣第一級毒
    品海洛因與李長嘉之犯嫌，固以證人李長嘉於警詢及偵查中
    之證言及李長嘉有與綽號「壹仔」之人於案發時間通話之通
    聯紀錄為據。惟查：
一、證人李長嘉於審理時自承：之前約過「壹仔」很多次，我來
    嘉義市都沒有碰到他們，幾次後，我才決定自首，因為當時
    我很難過，要向他拿東西，但都沒有拿來，連續很多次好幾
    天，對方一直更改交易地點，我當時毒癮發作，要跟他拿東
    西，才一直打電話，交易地點都對方指定，都指定在嘉義市
    等語（見本院卷第96至97頁）。而證人李長嘉於97年5 月10
    日以其持用之0000000000門號行動電話多次撥打「壹仔」之
    0000000000或0000000000門號行動電話，甚或於97年5 月12
    日凌晨2 時許，每隔1 至2 分鐘即聯繫「壹仔」，持續撥打
    66次電話，其中僅9 次有接通「壹仔」等情，並有其上開持
    用門號之通聯紀錄可佐（見偵字第3509號影卷第46至48  頁
    、偵字第3509號卷第63至65頁），其嗣於97年5 月15日即前
    往嘉義榮民醫院進行美沙冬替代療法戒治毒癮，則有行政院
    國軍退除役官兵輔導委員會嘉義榮民醫院97年6 月25日嘉醫
    行字第0970004655號函存卷可查（見偵字第3509號影卷第35
    頁），堪見證人李長嘉當時確因毒癮發作，急欲向「壹仔」
    購買毒品海洛因解癮而未可得之情明確。從而，證人李長嘉
    既因多次聯繫「壹仔」購買毒品未果，始憤而前往北門派出
    所自首檢舉「壹仔」販毒，則其處於毒癮發作，生、心理極
    度難過，情緒鬱悶、不滿之當下，所為檢舉之動機，顯然可
    議，自不能排除有挾怨報復之虞。
二、再查，證人李長嘉前於偵查中證稱：共向「壹仔」買過無數
    次毒品等語（見偵字第3509號影卷第9 頁），而依其審理中
    所證，「壹仔」所指定之交易地點均集中在嘉義市，然其上
    開門號自97年4 月10日至5 月12日止，與「壹仔」上開門號
    聯繫時之基地台位置，證人李長嘉所在位置大多集中在雲林
    縣大埤鄉、嘉義縣大林鎮○○路鄉、民雄鄉、中埔鄉、溪口
    鄉等地，而非其所指毒品交易地點之嘉義市區，有其上開門
    號通聯記錄可查（見偵字第3509號影卷第36至48頁、偵字第
    3509號卷第38至70頁），顯然證人李長嘉上開所指向「壹仔
    」購買過無數次毒品等情，與其通聯記錄所顯示之基地台位
    置不合，非無誇示、渲染之虞。
三、又，本件被告雖於97年5 月13日，與「壹仔」送交毒品予李
    長嘉之際，為警以合法誘捕偵查（俗稱釣魚）當場查獲，然
    則，被告該次犯行，除證人李長嘉指訴外，尚有通聯記錄、
    扣案海洛因等證據足資補強，業經臺灣高等法院臺南分院以
    97年度上訴字第1153號判決確定，有該字號判決可查。惟證
    人李長嘉所指之被告其餘各次犯行，既與97年5 月13日犯行
    時地互異，各為獨立之犯罪，自須就全案卷證審視有無客觀
    上無合理可疑之證據，以資判斷，尚難僅以97年5  月13 日
    被告為警查獲之事實，漫事推演，否則將有誤入被告於罪之
    危險，自不待言。茲就被告被訴本件2 次犯行仍有合理可疑
    之點，敘明如下：
(一)97年4 月下旬某日下午5 時許部分：
1 、證人李長嘉歷次警詢、偵查及審理中所述前後不一，互有矛
    盾，顯有瑕疵可指，不足資為不利被告之認定依據，茲就其
    歷次所述內容臚列於下：
、97年5  月13日警詢時稱：97年5  月1 日，撥打「壹仔」之
    0000000000、0000000000電話連絡後，在嘉義市○○路與林
    森西路口，以2,000 元購得海洛因1 包，由曹嘉源交付毒品
    等語（見警卷第13頁）；
、97年5 月14日偵查時稱：4 月底5 月初，在文化路與林森西
    路，以3,500 元買1 包海洛因，由「壹仔」拿給我，另一次
    買2,000 元1 包海洛因，由曹嘉源交付等語（見偵字第3509
    號影卷第9 頁）；
、97年6 月5 日偵查中稱：97年4 月底，我打電話向「壹仔」
    買毒品海洛因，1 次3,500 元，1 次2,000 元，都是「壹仔
    」開汽車載曹嘉源，由曹嘉源下車拿毒品給我等語（見偵字
    第3509號影卷第29頁）；
、100 年7 月13日偵查中稱：97年4 月下旬，買3,500 元那次
    是「壹仔」拿毒品給我，沒見到曹嘉源，2,000 元那次是「
    壹仔」載曹嘉源過去，我過去車旁，由曹嘉源拿毒品給我；
    同日偵訊經檢察官質其所述與前所述不一後，旋又改稱：可
    能先前說錯，3,500  元那次，「壹仔」開車拿給我，2,000
    元那次，是曹嘉源騎機車拿海洛因給我云云（見偵字第4852
    號卷第40、41頁）；
、100 年11月10審理中證稱：沒印象在4  月底5 月初有拿1次
    2,000 元海洛因等語（見本院卷第99頁）。
    由上可見，證人李長嘉就其向「壹仔」購買2,000 元海洛因
    之交易時間究為97年4 月底或97年5 月初，已前後供述不一
    ；另就該次交易模式究由被告曹嘉源與「壹仔」共同開車前
    往，抑僅被告騎乘機車單獨赴約交付毒品等節所為供述，亦
    不甚一致，其於同次偵訊復再更改說詞，證詞反覆再三、不
    確定之情，極為明甚，其所證內容之憑信性、真實性，顯堪
    質疑，難以遽採。
2 、且查，證人李長嘉證稱其均先以持用之0000000000號行動電
    話撥打「壹仔」之0000000000、0000000000號行動電話購買
    毒品等語，然其所持用上開門號，不唯自97年4 月25日起至
    同年月30日止，並無與「壹仔」上開門號通聯之紀錄，且自
    97年4 月15日中旬起至同年月20日止，證人李長嘉撥打電話
    與「壹仔」之日期，其所在基地台位置，亦僅及於雲林縣、
    嘉義縣大林鎮、民雄鄉○○路鄉、中埔鄉、溪口鄉、嘉義市
    ○區○○街、嘉義市○區○○里○○○街等處，無一靠近其
    所指之該次交易地點嘉義市○○路與林森西路口，且此期間
    均無其與被告所持用之0000000000號行動電話之任何通聯記
    錄，上情均有證人李長嘉所持用0000000000門號行動電話之
    通聯記錄在卷可佐（見偵字第3509號卷第45至62頁）。從而
    ，證人李長嘉於97年4 月下旬有無與「壹仔」電話聯繫？兩
    人有無約定在嘉義市○○路與林森西路口交易毒品海洛因？
    證人李長嘉有無赴約而由被告曹嘉源交付毒品？等情，均非
    無疑，除證人李長嘉單一且甚有瑕疵之指訴外，尚無其他證
    據可資補強，自難認與客觀實情相符而遽為不利被告之認定
    。
(二)、97年5月10日中午12時許部分：
1 、證人李長嘉於審理時，先結證：5 月9 日、10日打很多通電
    話給「壹仔」，是要拿毒品，但沒拿到毒品等語，經本院質
    其檢舉時為何指稱於5 月10日有拿到毒品，乃又改稱：應該
    有拿到東西云云，嗣本院再次確認其5 月10日至13日間有無
    拿到毒品，其再翻稱：沒有云云，惟又稱其當時要買500 元
    毒品，約在民族路與共和路圓環，由被告騎機車前來交付毒
    品，其並未交現金給被告，該毒品是「壹仔」說要先給伊的
    云云（見本院卷第96至99頁），顯見證人李長嘉不僅同次庭
    期所為供詞甚極反覆，且與前於警詢及偵查中所為指訴亦有
    出入，則其不利被告之證詞是否可採，非無研求餘地。
2 、另查，證人李長嘉於97年5 月10日雖與「壹仔」有密集通聯
    情形，但當時李長嘉所在基地台位置均僅及於嘉義縣大林鎮
    、中埔鄉○○路鄉等地，並無出現在其所指稱之交易地點「
    嘉義市○區○○路與共和路口」，此有其所持用上開行動電
    話門號之通聯記錄附卷可考（見偵字第3509號影卷第46  至
    47頁），則證人李長嘉當日有無前往嘉義市○區○○路與共
    和路口向被告拿取毒品，顯非無疑。況如前述，證人李長嘉
    因毒癮發作，多次聯繫「壹仔」購買毒品未果，始憤而前往
    警局檢舉「壹仔」販毒，其檢舉動機可議，所指不免挾怨，
    從而，證人李長嘉於97年5 月13日檢舉前3 日之97年5 月10
    日是否確與「壹仔」聯繫妥當，並有前往「壹仔」所指定之
    嘉義市區順利取得由被告交付之毒品，自非無疑，遑論證人
    李長嘉當日確無出現在嘉義市區，甚或檢察官起訴之交易地
    點「嘉義市○區○○路與共和路口」，有如前述，是其所稱
    當日有取得毒品云云，自難信實。
3 、復參以證人李長嘉於97年5 月13日前往警局自首時，供稱其
    最後1 次施用毒品海洛因時間為97年5 月11日中午12時許，
    為警於97年5 月13日下午4 時許對其採尿，驗尿結果，均呈
    甲基安非他命及嗎啡陰性反應一情，則有採集尿液送驗姓名
    對照表、高雄市立凱旋醫院濫用藥物尿液檢驗報告在卷可憑
    （見偵字第3509卷第75至76頁）。而按服用海洛因後24小時
    內，約有服用量之80% 排泄於尿液中，一般可檢出其代謝物
    嗎啡之最長時間為服用海洛因後2 至4 天，亦經行政院衛生
    署管制藥品管理局91年10月3 日管檢字第110436號函釋在卷
    （見本院卷第83頁）。準此，證人李長嘉驗尿結果既呈陰性
    反應，則其於驗尿前2 日甚或4 日內，有無向「壹仔」取得
    毒品海洛因進而施用，自有可疑。況且，證人李長嘉於97年
    5 月10日有無拿取毒品海洛因、是否交付500 元金額予被告
    及有無出現在嘉義市○區○○路與共和路口之交易地點等情
    ，已因證人李長嘉前開諸多矛盾、瑕疵之指訴，難令本院信
    其所述有據、屬實，證人李長嘉驗尿結果復呈嗎啡陰性反應
    ，與其指訴不無出入，顯不足資為其證述內容之補強證據，
    反更增添其於97年5 月10日有無順利取得毒品並於翌日施用
    之合理懷疑，參以證人李長嘉自承多次拿取毒品未果始為檢
    舉之情，自不能排除其指訴被告與「壹仔」販毒次數之多寡
    ，有誇大、挾怨報復之可能，尚難單憑其單一瑕疵指訴即入
    被告於罪。
陸、綜上所述，檢察官認被告涉嫌販賣第一級毒品予李長嘉，所
    舉積極證據固有證人李長嘉於警訊及偵查之證言、證人李長
    嘉與綽號「壹仔」於案發時之通聯記錄等。然被告始終否認
    其於檢察官所指時、地，有販賣海洛因之犯行，本院審諸證
    人李長嘉檢舉之動機，不免挾怨、浮誇，難以信實，其所自
    陳之交易時間、有無取得毒品，甚或有無交付金額予被告等
    證詞，不惟反覆不定，且其所持用行動電話之通聯記錄復無
    一有與交易地點相合之客觀跡象，其驗尿結果更呈嗎啡陰性
    反應，凡此均足令本院對其指訴之信用度產生合理懷疑。從
    而，本件檢察官所舉積極證據，證明力至為薄弱，尚未達到
    令一般人毫無懷疑之程度，且乏其他補強。此外，復查無其
    他積極證據足以證明被告確有檢察官所指犯行，依首揭之說
    明，並基於「罪證有疑，利於被告」之刑事法原則，本院認
    被告此部分之犯罪尚屬不能證明，自應為無罪之諭知，以免
    冤抑。
據上論斷，應依刑事訴訟法第301條第1項，判決如主文。
本案經檢察官邱美英到庭執行職務。
中    華    民    國  100     年    11    月    24    日
                  刑事第六庭審判長  法  官  張道周
                                    法  官  張志偉
                                    法  官  陳嘉臨
以上正本證明與原本無異。
如不服本判決應於收受判決後10日內向本院提出上訴書狀，並應
敘述具體理由；其未敘述上訴理由者，應於上訴期間屆滿後20日
內向本院補提理由書（均須按他造當事人之人數附繕本）「切勿
逕送上級法院」。告訴人或被害人如對於本判決不服者，應具備
理由請求檢察官上訴，其上訴期間之計算係以檢察官收受判決正
本之日期為準。
中    華    民    國  100     年    11    月    24    日
                                    書記官  黃郁萍